【裁判字號】    97,上訴,3688
【裁判日期】    971029
【裁判案由】    強盜等
【裁判全文】
臺灣高等法院刑事判決                97年度上訴字第3688號
    上  訴  人
    即  被  告  丁○○
                        另案.
    指定辯護人  本院公設辯護人周君穎
    上  訴  人
    即  被  告  戊○○
                        另案.
    選任辯護人  朱麗真  律師
    上  訴  人
    即  被  告  甲○○
    選任辯護人  蕭玉杉  律師
    上  訴  人
    即  被  告  己  ○
                        （台另案灣臺北監獄執行中）
    選任辯護人  林穆弘  律師
    上  訴  人
    即  被  告  乙○○
    選任辯護人  蔡宜真  律師
                張仁興  律師
上列上訴人等因強盜案件，不服臺灣板橋地方法院96年度訴字第
3763號，中華民國97年6月27日第一審判決（起訴案號：臺灣板
橋地方法院檢察署96年度偵字第11479號），提起上訴，判決如
下：
    主     文
上訴駁回。
    犯罪事實及理由
壹、本院審理結果，認第一審以上訴人即被告丁○○、戊○○、
    甲○○、己○及乙○○共同觸犯刑法第330 條第1 項加重強
    盜罪，而有刑法第321 條第1 項第1 、3 、4 款情形，丁○○，累犯，判處有期徒刑7 年6 月；戊○○判處有期徒刑8
    年6 月；甲○○，累犯，判處有期徒刑8 年8 月；己○判處
    有期徒刑8 年6 月；乙○○判處有期徒刑8 年6 月。認事用
    法及量刑均無不當，應予維持，並引用附件第一審判決書記
    載的犯罪事實、證據及理由。
貳、被告上訴意旨
一、被告丁○○以坦承犯罪，態度良好為由，請求依刑法第59條
    規定減輕刑罰。
二、被告戊○○略以：被告丁○○的證述無證據力，前後矛盾，
    不足採信。被告丁○○因他案遭被告供出而挾怨報復，並無
    其他補強證據以證被告戊○○涉案等語。
三、被告甲○○略以：被告丁○○自白前後不一、自相矛盾；證
    人丙○○的指認過程於法有違，均不足採信等語。
四、被告己○略以：並未參與犯行，與被告丁○○因有金錢上糾
    紛，被告丁○○挾怨報復；被害人丙○○等均不能明確指認
    被告己○涉案等語。
五、被告乙○○辯稱：僅有被告丁○○顯有瑕疵的供述為唯一證
    據，並無其他補強證據。被告與丁○○素有怨隙，被告之前
    供稱「雍雍」參與犯行，只為湊足5 人之數，不能採信等語
    。
參、證據能力部分
一、除被告戊○○的辯護人爭執證人丙○○偵查中的供述為審判
    外陳述、共同被告丁○○的自白未經被告對質詰問，無證據
    能力之外（本院97年9 月12日準備程序筆錄第3 頁、原審卷
    一81）；其餘被告及辯護人對於卷證的證據能力均表示無意
    見（本院97年8 月29日準備程序筆錄第6 頁、97年9 月5 日
    準備程序筆錄第4 頁、97年9 月12日準備程序筆錄第3 頁）
    。
    經查，被告丁○○、被害人丙○○偵查中的證述，均以證人
    身分具結，合於法定要件。
    檢察官代表國家偵查犯罪、實施公訴，依法訊問證。證人並
    經具結，偵查中檢察官對被告以外之人所取得的陳述，原則
    上均能遵守法律規定，不致違法取供，其可信性極高，且查
    無「顯有不可信情況」。
    被告丁○○的警詢，雖屬審判外陳述；但被告丁○○於原審
    就關於其他被告犯罪事實的部分，經以證人身分具結並接受
    其他被告對質及辯護人、檢察官詰問，足以擔保其警詢以至
    偵查中供述的真實性。
    被告丁○○於警詢供稱其他被告共同參與本案犯行，與其在
    偵查及審理中的供述情節可互為印證，且為證明犯罪事實存
    否所必要。應認上述證言均有證據能力。
肆、就上訴意旨，補充判決理由如下
一、被告丁○○於警詢、偵查就行為時被告5 人所持器物、強盜
    所得數額等情，所述或有不一；但經原審交互詰問後，明白
    證述：
    「上車時有看到2 支假槍、2 支西瓜刀都已在車上。我後來
    有再回想一下，應該是2 把刀，2 把槍。」（原審卷0000-
    000）
    「警詢時是說現金7 、8 萬元；偵查中被收押時因中和的那
    一條搶案也在審理，所以搞混了。今天講的比較正確，搶得
    的東西加一加有10幾萬。」（原審卷0000-000） 。
    更於本院明確證稱：「己○、乙○○拿假槍；我、戊○○拿
    西瓜刀；甲○○拿背包。」（本院97年8 月29日準備程序筆
    錄第5頁） 。
    被告丁○○並且對於「由被告己○帶頭第1 位進入行搶、甲○○拿包包收錢」等情節，始終證述如一（偵6 、87、92；
    原審卷一153 ；本院97年8 月29日準備程序筆錄第5 頁）。
    強盜犯行實行時間相當短促，本難期突遭壓制的被害人均能
    清楚記憶所有細節，但並不表示被害人對親歷的被害事實均
    無法描述。由證人即被害人丙○○對於「2 人持西瓜刀、2
    人持槍、1 人把風。」一情如一的證述，與被告丁○○的供
    述相符，足證被告丁○○供述的真實性。
    證人丙○○且明確證述：「1 人持槍指我胸前說把錢拿出來
    ；1 人即丁○○持西瓜刀往麻將桌砍1 刀不慎傷己留下血跡
    ；甲○○負責向我們拿取身上錢財。」（偵39）、「第1個
    進來的人拿槍壓住我胸口，叫我錢全部拿出來。我有看到1
    個拿西瓜刀的人從麻將桌砍下去。另3 人其中還有1 個拿刀
    、1 個拿槍，還有1 個拿霹靂包在收錢。」等語（原審卷一
    147） 。
    相互參照印證，得證第一位帶頭進入行搶者持槍，而該人即
    己○；被告丁○○持刀砍麻將桌不慎傷己；負責持包收錢者
    ，則為甲○○。
    因此，被告丁○○供述：本案為被告5 人共同實行強盜犯行
    等語，可以採信。
二、證人即被害人丙○○雖於第3 次偵訊以後，對於是否是由被
    告等人參與強盜犯行，表示不能肯定等語；但被害人丙○○
    於被害後即向警方詳加敘述被害過程的見聞，有警詢筆錄可
    憑（偵37-40） 。
    被害人丙○○於第3 次偵訊後表示不能確定，顯然因時間的
    經過致記憶減弱的結果，合於常情。
三、現行刑事訴訟法並無關於指認程序的規定，如何由證人正確
    指認犯罪行為人，自應依個案具體情形為適當的處理。
    指認程序固須注重人權的保障，也須兼顧真實的發現，以確
    保社會正義實現的基本目的。
    如證人陳述是出於親身經歷的見聞所為指認，並依法踐行調
    查程序，綜合證人對事實的陳述及其於該事件中所處的地位
    等各項情況，足憑以認定其對被告確有觀察，認知被告行為
    的內容，而證人事後依憑個人知覺及記憶所為的指認客觀可
    信，並非出於不當的暗示，也未違悖一般日常生活經驗的定
    則或論理法則，又非單以證人的指認為被告論罪的唯一依據
    時，即得採為判決的基礎。最高法院95台上字第5810號判決
    參照。
    依被害人有關被害過程的陳述：只1 人頭戴黑色棒球帽、黑
    色無領T 恤、戴口罩；其餘4 人無印象（偵40）。顯然其餘
    4 名行為人外觀上未引起被害人均留有印象；但被害人驟然
    遭搶，深受震撼仍對被告等身高特徵有深刻印象，而於偵審
    中一再明確指證被告丁○○、戊○○及甲○○。
    參酌在旁近距離觀察特定人的外貌特徵、習慣性動作或聽聞
    其聲音，依一般經驗法則，已經足以作為人別辨識的依據。
    被告丁○○身高約178 公分、戊○○約180 公分、甲○○約
    172 公分（本院審理筆錄7） 。5 人結夥突然持刀、槍侵入
    ，並立即鎮懾全場，被害人對於高大的3 名被告的身高有特
    殊的印象，合於一般經驗法則。
    被害人丙○○供述：「對於其餘人的衣著不清楚。」等細節
    （偵40）。依前述說明，並無礙其指認的可信度。
    被害人丙○○的證言，足以採為認定犯罪事實的證據。
四、被告己○、戊○○及乙○○指稱因與被告丁○○有仇怨致遭
    丁○○誣陷等語。
    經查，卷內並無證據足以證明被告己○等與被告丁○○具有
    何等怨仇且深至積極誣陷被告等涉犯重罪的程度，而卻能於
    本案行為後半個月許，再由被告乙○○提供交通工具（本院
    97年9 月5 日準備筆錄3） ，以同一手法，對同類型的被害
    人，共同再犯另案：台灣板橋地方法院95年度訴字第3674號
    （本院96年度上訴字第3645號）強盜案件。
    被告己○等如上被誣陷的辯解，不可採信。
五、辯護人為被告己○辯稱：被告己○輕度智能不足，罹患因藥
    物所致的精神疾患，不可能有能力參與、實行本案犯行等語
    。
    經查，辯護人提出本院於前述另案委請台北市立聯合醫院就
    被告己○精神狀態進行的鑑定報告明確記載：「薛員並無因
    精神障礙或其他心智缺陷，致辨識其行為違法或依其辨識而
    行為之能力顯著減低或欠缺。薛員應對其行為負完全之責任
    。」有卷附該院97年5 月13日北市醫松字第9730981800號函
    暨精神鑑定報告書可憑。
    上述辯解已經由證據顯示並非事實，不足採信。
六、刑法第59條酌量減輕刑罰的規定，必須犯罪有特殊的原因，
    在客觀上足以引起一般人同情，即使宣告法定最刑度仍嫌過
    重，才有適用餘地，最高法院51年台上字第889 號判例參照
    。
    被告丁○○對於犯罪事實坦白承認，犯後態度良好，足以作
    為法院審查刑法第57條量刑事由，從輕量刑的依據；但結夥
    3 人以上、攜帶刀槍於夜間侵入住宅強盜，不僅對被害人身
    心及財物造成嚴重損害，且影響社會安全秩序深鉅。客觀上
    並不足以引起一般人同情、憫恕，且曾經於原審偽證為被告
    戊○○掩飾脫罪，不符合刑法第59條減輕刑罰的規定。
四、被告等其餘辯解，均經原判決詳細論駁。於本院並無更積極
    有利於被告的證據可供調查、審理。
    被告丁○○上訴求處更輕刑度；被告戊○○、甲○○、己○
    及乙○○上訴否認犯行，均無理由，應予駁回。
伍、適用法律
    刑事訴訟法第373條、第368條、第364條。
中    華    民    國    97    年    10    月    29    日
                  刑事第六庭  審判長法  官  林堭儀
                                    法  官  吳淑惠
                                    法  官  郭豫珍
以上正本證明與原本無異。
如不服本判決，應於收受送達後十日內向本院提出上訴書狀，其
未敘述上訴之理由者並得於提起上訴後十日內向本院補提理由書
（均須按他造當事人之人數附繕本）。
                                    書記官  胡勤義
中    華    民    國    97    年    10    月    30    日
附錄：本案論罪科刑法條全文
中華民國刑法第330條
（加重強盜罪）
犯強盜罪而有第 321 條第 1 項各款情形之一者，處 7 年以上有
期徒刑。
前項之未遂犯罰之。


司法院資訊處製作；財團法人民間司法改革基金會備份。
